臺灣臺中地方法院民事裁定
111年度聲字第5號
聲  請  人  蔡慧玲  
            蔡維君  
            蔡文彬  
相  對  人  黃錦堂  

            陳谷幸  
上列當事人間請求停止執行事件，本院裁定如下：
    主      文
聲請人以新臺幣參佰柒拾萬元為相對人黃錦堂供擔保後，本院一
０九年度司執字第四五０二、六四二八號強制執行事件，對如附表
編號１至４所示不動產之執行程序，於本院一一０年度重訴字第一
七二號債務人異議之訴等事件撤回、和解、移付調解成立或裁判
確定前應暫予停止。
其餘聲請駁回。
    理      由
一、強制執行程序開始後，除法律另有規定外，不停止執行。有
    回復原狀之聲請，或提起再審或異議之訴，或對於和解為繼
    續審判之請求，或提起宣告調解無效之訴、撤銷調解之訴，
    或對於許可強制執行之裁定提起抗告時，法院因必要情形或
    依聲請定相當並確實之擔保，得為停止強制執行之裁定；發
    票人主張本票債權不存在而提起確認之訴不合於第1項之規
    定者，法院依發票人聲請，得許其提供相當並確實之擔保，
    停止強制執行，強制執行法第18條第2項及非訟事件法第195
    條第3項分別定有明文。強制執行法第18條第2項所謂必要情
    形，應就異議之訴是否顯無理由，以及如不停止執行，將來
    是否難於回復執行前之狀態，及倘予停止執行，是否無法防
    止債務人濫行訴訟以拖延執行，致債權人之權利無法迅速實
    現等各種情形予以斟酌，以資平衡兼顧債務人及債權人雙方
    之利益。至該異議之訴實體上有無理由，則非法院於裁定停
    止強制執行時應予審酌之事項（最高法院98年度台抗字第37
    5號、93年度台抗字第723號裁定看法相同）。
二、聲請意旨略以：其已對相對人提起債務人異議之訴，本件查
    封之財產一旦拍賣，勢難回復原狀，故願供擔保，請准本院
    109年度司執字第4502號給付票款強制執行事件、109年度司
    執字第6428號拍賣抵押物強制執行事件（下合稱系爭執行事
    件）對蔡謀亷財產之強制執行程序於前開債務人異議之訴確
    定前停止執行等語。
三、經查：
（一）相對人陳谷幸部分：
　　　陳谷幸並非系爭執行事件之聲請人，業據本院核閱相關卷
      宗確認無誤，聲請人以陳谷幸為相對人聲請停止系爭執行
      事件之執行程序，顯屬無稽。
（二）相對人黃錦堂部分：
　　　黃錦堂曾持蔡文華、蔡文子（下稱蔡文華等2人）、蔡謀
      亷及康耀文共同簽發、票載發票日為民國108年3月4日、
      面額為400萬元之本票（下稱系爭本票）向本院聲請裁定
      強制執行，經本院以108年度司票字第7118號裁定（下稱
      系爭本票裁定）准予強制執行確定。黃錦堂另曾以蔡文華
      等2人及蔡謀亷共同以如附表所示之土地設定最高限額2,4
      00萬元、確定期日為108年7月31日之抵押權（下稱系爭抵
      押權），並以之擔保蔡文華等2人共同向相對人借款400萬
      元；蔡文子另單獨向相對人借款300萬元、400萬元；蔡謀
      亷單獨向相對人借款1,000萬元等債權，因上述債權屆期
      未獲清償為由，向本院聲請拍賣如附表所示之土地，經本
      院以108年度司拍字第485號裁定准予拍賣如附表所示之土
      地確定（下稱系爭拍賣抵押物裁定）。相對人遂於109年1
      月7日持系爭本票裁定為執行名義，向本院聲請對蔡謀亷
      名下如附表編號1至4所示之土地（下稱系爭土地）及蔡文
      華等2人共有如附表編號5所示之土地強制執行，經本院以
      109年度司執字第4502號給付票款執行事件受理在案。嗣
      相對人又於同年月13日以系爭拍賣抵押物裁定為執行名義
      ，聲請就其對蔡謀亷及蔡文華等2人之債權2,400萬元範圍
      內參與分配，經本院以109年度司執字第6428號拍賣抵押
      物執行事件受理在案。其後，蔡謀亷於109年3月13日死亡
      ，聲請人3人及蔡文華等2人為其繼承人，且系爭執行事件
      現尚未終結等情，業據本院依職權調取系爭執行卷宗及本
      院110年度重訴字第172號債務人異議之訴等事件（下稱本
      案）卷宗核閱無誤。
（三）聲請人於本案訴訟起訴聲明包括：訴請確認黃錦堂持有之
      系爭本票及相對人持有由蔡謀亷、蔡文華等2人及康耀文
      為票載共同發票人、票載發票日為108年4月26日、面額為
      1,000萬元之本票對蔡謀亷之債權不存在，另請求確認黃
      錦堂就如附表所示土地所設定之最高限額2,400萬元抵押
      權擔保對蔡謀亷之債權不存在，並應撤銷系爭執行事件對
      蔡謀亷財產之強制執行程序，而黃錦堂於本院審理期間則
      辯稱系爭抵押權係擔保當初蔡謀亷向其借款2,100萬元，
      除部分用以清償蔡文子於105年借貸之700萬元外，其餘1,
      400萬元則依蔡文華之指示運用，其已依蔡文華之指示交
      付款項，為擔保蔡謀亷及蔡文華等2人上開本金債權2,100
      萬元，及按年息每逾1個月按每萬元以300元計算之違約金
      債權，遂就其中400萬元簽發系爭本票，另以如附表所示
      土地設定系爭抵押權以為擔保另等情。本院認為系爭執行
      事件對系爭土地之強制執行程序如不停止，聲請人將受有
      甚難回復之損害，故認確有停止執行之必要。
（五）至如附表編號5所示土地既非聲請人所有，聲請人亦未提
      起確認本票債權不存在訴訟或債務人異議之訴，此部分聲
      請停止執行則屬於法無據。
（六）法院依強制執行法第18條第2項裁定准許停止強制執行所
      定之擔保金，係備供債權人因停止執行所受損害之賠償，
      其數額應依標的物停止執行後，債權人未能即時受償或利
      用該標的物所受之損害額，或其因另供擔保強制執行所受
      之損害額定之（最高法院87年度台抗字第529號裁定看法
      同此）。參酌黃錦堂依系爭強制執行程序可獲得清償之最
      大金額為2,400萬元，若上述強制執行事件停止執行，可
      能造成相對人受到之最大損害，應係前開債權未能提前受
      償，而受有該債權額依法定利率計算之損失。又本案訴訟
      之標的金額已逾民事訴訟法第466條所定數額，屬得上訴
      第三審事件，至三審終結，其期間推定為3年（本件第一
      審程序業已言詞辯論終結，參照各級法院辦案期限實施要
      點第2條規定民事通常程序民事第二審審判案件期限2年、
      民事第三審審判案件期限1年），則相對人因聲請人聲請
      停止執行所受之損害，應為在該民事訴訟程序進行期間，
      延後取得按法定利率計算之利息損失，計360萬元〔計算式
      ：24,000,000元×5%×3年＝3,600,000元〕，復衡酌兩造間本
      案訴訟事件有因送達、上訴或調查證據等其他原因使訴訟
      遲滯之情事可能存在，致相對人未能受償之期間延長，應
      酌予提高為370萬元。本院綜合上情，准聲請人以370萬元
      供擔保後，系爭執行事件之執行程序，於本院110年度重
      訴字第172號債務人異議之訴等事件撤回、和解、移付調
      解成立或裁判確定前應暫予停止。
四、聲請停止執行狀雖併列蔡文子、蔡文華為原告，然狀末具狀
    人則未列名，書狀上亦無其等簽章，本院即無從認定蔡文子
    、蔡文華亦為本件聲請人，附帶說明之。
五、據上論結，聲請人之聲請為一部有理由，一部為無理由，故
    依強制執行法第18條第2項，裁定如主文。
中　　華　　民　　國　　111 　年　　2 　　月　　22　　日
                  民事第五庭    法  官  施懷閔
以上正本係照原本作成。
如不服本裁定，應於送達後10日內向本院提出抗告狀，並繳納抗
告費新臺幣1,000元。
中　　華　　民　　國　　111 　年　　2 　　月　　22　　日
                                書記官  張宏賓
【附表】
編號      面    積 權利 範圍  市 鄉鎮市區 段 小段 地號 平方公尺  １ 臺中 東勢區 中山  1128   193.98 全部 ２ 臺中 東勢區 中山  1129  1334.66 全部 ３ 臺中 東勢區 中山  1216   140.21 全部 ４ 臺中 東勢區 中山  1217    62.99 全部 所有權人：蔡謀亷        

編號      面    積 權利 範圍  市 鄉鎮市區 段 小段 地號 平方公尺  ５ 臺中 東勢區 中山  1263   110.04 全部 所有權人：蔡文子、蔡文華權利範圍各為二分之一